臺灣新竹地方法院刑事判決　　　　　　　100年度重訴字第9號
公　訴　人　臺灣新竹地方法院檢察署檢察官
被　　　告　彭肇源
選任辯護人　財團法人法律扶助基金會 盧元琪律師
上列被告因違反槍砲彈藥刀械管制條例案件，經檢察官提起公訴
（100年度偵字第7074號），本院判決如下：
    主  文
彭肇源犯非法製造可發射子彈具殺傷力之槍枝未遂罪，累犯，處
有期徒刑參年柒月，併科罰金新臺幣拾伍萬元，罰金如易服勞役
，以新臺幣壹仟元折算壹日。扣案如附表一、二所示之物，均沒
收。
    事  實
一、彭肇源前於民國94年間，因違反槍砲彈藥刀械管制條例案件
    ，經本院以94年度訴字第656 號判處有期徒刑2 年，併科罰
    金新臺幣（下同）20萬元，緩刑4 年，嗣於緩刑期間因違反
    毒品危害防制條例案件，撤銷緩刑之宣告入監執行，於96年
    9 月10日縮短刑期假釋出監，嗣於97年10月22日假釋期滿未
    經撤銷視為執行完畢。
二、詎其仍不知悔改，明知其他可發射金屬或子彈具有殺傷力之
    槍枝及子彈，為槍砲彈藥刀械管制條例管制之物品，未經主
    管機關許可不得製造、持有，竟基於製造具殺傷力槍枝及持
    有具殺傷力子彈之犯意，於100 年7 月20日下午某時，應真
    實姓名年籍均不詳綽號「小日本」之成年男子委託，先至桃
    園縣大溪鎮「阿偉槍館」向不知情之店員拿取真實姓名年籍
    不詳，綽號「小日本」之人寄放該處未組裝之掌心雷手槍1
    把（含金屬槍管、金屬滑套、金屬槍身、金屬彈夾、金屬復
    進簧桿、金屬撞針、金屬復進簧桿固定座、金屬彈簧等）、
    具殺傷力之子彈5 顆及不具殺傷力之子彈16顆（均經刑事警
    察局試射）等物品，持有上開未組裝之槍枝及具有殺傷力之
    子彈後，即返回其位於桃園縣中壢市○○○街429 號2 樓20
    3 室租屋處，以其所有之銼刀、電動研磨機（含各類鑽頭）
    及槍枝構造組裝圖等（均已扣案，詳如附表一），先以銼刀
    將金屬復進簧桿固定座磨薄，再以電動研磨機將金屬撞針的
    連接座磨薄，而著手於製造具殺傷力槍枝之行為，嗣彭肇源
    尚未即將上開槍枝之槍管完全貫通前，即因另案遭警方持拘
    票於100 年7 月20日晚間11時5 分許逮捕而未遂，警方除當
    場扣得不具殺傷力之子彈1 顆、上開掌心雷手槍之金屬槍管
    1 支外，經彭肇源同意後亦至其上開租屋處搜索，另扣得如
    附表一、二所示之物，始循線查知上情。
三、案經新竹縣政府警察局報請臺灣新竹地方法院檢察署檢察官
    偵查起訴。
    理  由
壹、證據能力部分：
一、本件被告之供述，被告彭肇源及其辯護人並未主張係以不正
    方法取得或筆錄記載與實際所述不符合之情形而無證據能力
    ，足認被告警詢、偵查中之自白或陳述，屬出於自由意識之
    陳述，無何任意性之瑕疵可指，應具有證據能力。
二、次按被告以外之人於審判外之陳述，雖不符前4 條之規定，
    而經當事人於審判程序同意作為證據，法院審酌該言詞陳述
    或書面陳述作成時之情況，認為適當者，亦得為證據；又當
    事人、代理人或辯護人於法院調查證據時，知有第159 條第
    1 項不得為證據之情形，而未於言詞辯論終結前聲明異議者
    ，視為有前項之同意，刑事訴訟法第159 條之5 第1 項、第
    2 項分別定有明文。查本件除被告以外之供述證據及卷內以
    其記載為內容之文書證據，雖屬被告以外之人於審判外之言
    詞陳述，惟被告及其辯護人未於本院言詞辯論終結前就相關
    證據無證據能力，聲明異議，依上開規定，即視為同意於審
    判程序作為證據，復經本院審酌陳述作成時之情況，認為適
    當，而認得作為本件之證據。
三、非供述證據部分，被告及其辯護人並未於本院言詞辯論終結
    前表示無證據能力，復查其取得過程亦無何明顯瑕疵，而應
    可作為本件之證據。
貳、實體部分：
一、上揭犯罪事實，業據被告彭肇源於偵查中、本院調查訊問、
    準備程序及審理時均坦承不諱（見100 年度偵字第7074號卷
    第70至74、98至100 、109 至111 頁，本院卷第13至15、55
    至58、76頁），並有新竹縣政府警察局搜索扣押筆錄、扣押
    物品目錄表、扣押物品收據各2 份、自願受搜索同意書1 份
    、查獲照片5 張、新竹縣政府警察局刑事警察大隊採證照片
    16張、扣案證物照片20張等附卷可稽（見前揭偵卷第36至62
    頁），此外，復有如附表一、二所示之物扣案可資佐證。
二、扣案之子彈共21顆、槍管、未組裝之改造手槍經送請內政部
    警政署刑事警察局鑑定，該局以檢視法、試射法鑑驗後，認
    ：一、送鑑子彈1 顆，認係非制式子彈，由金屬彈殼組合直
    徑7.0mm 金屬彈頭而成，經試射，雖可擊發，惟發射動能不
    足，認不具殺傷力。二、送鑑槍管半成品1 支，認係金屬槍
    管（內具阻鐵）。三、送鑑改造手槍（未組裝）1 包，認分
    係金屬滑套（不具撞針）、金屬槍身、金屬彈匣、金屬復進
    簧桿、金屬撞針、金屬復進簧桿固定座、金屬彈簧及土造金
    屬槍管。四、送鑑手槍子彈（成品）20顆，認均係非制式子
    彈，由金屬彈殼組合直徑7.0 ±0.5mm 金屬彈頭而成，採樣
    7 顆試射:1顆，可擊發，認具殺傷力；4 顆，雖可擊發，惟
    發射動能不足，認不具殺傷力；2 顆，無法擊發，認不具殺
    傷力等情，有該局100 年9 月1 日刑鑑字第1000096994號鑑
    定書1 份及所附照片10張附卷可憑（見前揭偵卷第112 至11
    3 頁反面）。另未經試射之子彈13顆，經本院送請內政部警
    政署刑事警察局鑑定，鑑定結果認：4 顆，可擊發，認具殺
    傷力；3 顆，雖可擊發，惟發射動能不足，認不具殺傷力；
    6 顆，無法擊發，認不具殺傷力一情，亦有該局100 年11月
    14 日 刑鑑字第1000137814號函1 份在卷可佐（見本院卷第
    50頁），足認扣案之21顆子彈，其中5 顆確具有殺傷力至明
    。
三、綜上所述，足認被告自白核與事實相符而堪採信，本案事證
    已臻明確，被告所為前揭犯行洵堪認定，應予依法論科。
四、論罪科刑：
(一)、按槍砲彈藥刀械管制條例第8 條第1 項製造可發射子彈具有
    殺傷力之槍枝罪所謂之「製造」，除初製造者外，固尚包括
    改造在內，凡將原不具有殺傷力之槍枝予以加工，致改變其
    原有性能、屬性，使成為可發射子彈具有殺傷力之槍枝即屬
    之，最高法院98年度台上字第2857號判決意旨可資參照。次
    按，槍砲彈藥刀械管制條例第8 條第1 項之製造槍枝罪，及
    同條第5 項之製造槍枝未遂罪，在處罰其製造行為，行為人
    主觀上有製造具有殺傷力槍枝之犯意，客觀上又未受許可而
    著手製造，即成立犯罪，至於製造行為是否完成，則屬既遂
    、未遂問題，在未遂情形，槍枝既未製作完成，自無殺傷力
    可言，不得以此認其製造行為不成立犯罪，亦有最高法院96
    年度臺上字第5523號判決意旨可參。末按，槍管、槍身、撞
    針、滑套、彈匣係屬槍砲彈藥中手槍之主要組成零件，有內
    政部（86）台內警字第8670683 號所公告之槍砲、彈藥主要
    組成零件種類可參。
(二)、是核被告彭肇源所為，係犯槍砲彈藥刀械管制條例第8 條第
    5 項、第1 項之未經許可製造其他可發射子彈具有殺傷力之
    改造手槍未遂罪，及同條例第12條第4 項之未經許可持有具
    有殺傷力之子彈罪；被告製造槍枝前，持有槍管等槍枝主要
    組成零件之行為與持有具有殺傷力之子彈之行為，係一行為
    觸犯數罪名，應從一重處斷，又持有槍枝主要組成零件之行
    為係製造槍枝之階段行為，不另論罪（最高法院94年度台上
    字第7252號判決意旨參照）。被告係製造、改造槍枝之未遂
    犯，考量其對社會法益之侵害遠較既遂犯輕，爰依刑法第25
    條第2 項減輕其刑。
(三)、累犯：
    被告前於94年間，因違反槍砲彈藥刀械管制條例案件，經本
    院以94年度訴字第656 號判處有期徒刑2 年，併科罰金新臺
    幣20萬元，緩刑4 年，嗣於緩刑期間因違反毒品危害防制條
    例案件，撤銷緩刑之宣告入監執行，於96年9 月10 日 縮短
    刑期假釋出監，嗣於97年10月22日假釋期滿未經撤銷視為執
    行完畢等情，有臺灣高等法院被告前案紀錄表在卷可參，其
    於有期徒刑執行完畢後5 年內故意再犯上揭有期徒刑以上之
    罪，係屬累犯，應依刑法第47條第1 項規定加重其刑。被告
    同時有上開刑之加重、減輕事由，應先加後減之。
(四)、爰審酌被告前有違反槍砲彈藥刀械管制條例、毒品危害防制
    條例等前案紀錄，竟不思悛悔，仍無視法令禁止，僅因他人
    委託即為前揭改造槍枝等犯行，對於他人之身體、生命及社
    會治安、秩序顯已造成潛在之危險與不安，兼衡其於偵查中
    迄至本院審理時均坦認犯行，態度良好，未持以從事其他不
    法行為，並未造成實害等情，暨所持有子彈之數量、國中肄
    業之智識程度等一切情狀，量處如主文所示之刑，並就併科
    罰金部分諭知易服勞役之折算標準，以資警惕。
五、沒收部分：
(一)、扣案如附表一各編號所示之物均係槍枝主要組成零件，均係
    違禁物，不問屬於犯人與否，應依刑法第38條第1 項第1 款
    之規定宣告沒收。另扣案如附表二各編號所示之物，係被告
    所有供本件犯罪所用之物，業經被告供承在卷（見本院卷第
    13頁反面），均應依刑法第38條第1 項第2 款之規定宣告沒
    收。
(二)、扣案具殺傷力之非制式子彈5 顆，已於鑑驗時試射完畢，其
    彈藥部分業因擊發而燃燒殆盡，其餘部分亦裂解為彈頭及彈
    殼，而失其原有子彈之完整結構及效能，已不具子彈違禁物
    之性質，爰不予宣告沒收之。
(三)、另扣案之不具殺傷力子彈16顆、SIM 卡12張及道（玩）具彈
    殼5 顆，均非違禁物，且亦無證據證明係被告所有供本件犯
    罪所用之物，均不予宣告沒收。
據上論斷，應依刑事訴訟法第299 條第1 項前段，槍砲彈藥刀械
管制條例第8 條第1 項、第5 項、第12條第4 項，刑法第11條前
段、第55條、第47條第1 項、第25條第2 項、第42條第3 項、第
38 條 第1 項第1 款、第2 款，判決如主文。
本案經檢察官邱宇謙到庭執行職務。
中    華    民    國  100     年    12    月    30    日
                  刑事第一庭  審判長法  官 陳健順
                                    法  官 楊惠芬
                                    法  官 林哲瑜
以上正本證明與原本無異。
如不服本判決應於收受判決後10日內向本院提出上訴書狀，並應
敘述具體理由。其未敘述上訴理由者，應於上訴期間屆滿後20日
內向本院補提理由書(均須按他造當事人之人數附繕本)「切勿逕
送上級法院」。
中    華    民    國   100    年    12    月    30    日
                                    書記官 鍾佩芳
附錄本案論罪科刑法條：
槍砲彈藥刀械管制條例第8條
未經許可，製造、販賣或運輸鋼筆槍、瓦斯槍、麻醉槍、獵槍、
空氣槍或第四條第一項第一款所定其他可發射金屬或子彈具有殺
傷力之各式槍砲者，處無期徒刑或五年以上有期徒刑，併科新臺
幣一千萬元以下罰金。
未經許可，轉讓、出租或出借前項所列槍枝者，處五年以上有期
徒刑，併科新臺幣一千萬元以下罰金。
意圖供自己或他人犯罪之用，而犯前二項之罪者，處無期徒刑或
七年以上有期徒刑，併科新臺幣一千萬元以下罰金。
未經許可，持有、寄藏或意圖販賣而陳列第一項所列槍枝者，處
三年以上十年以下有期徒刑，併科新臺幣七百萬元以下罰金。
第一項至第三項之未遂犯罰之。
犯第一項、第二項或第四項有關空氣槍之罪，其情節輕微者，得
減輕其刑。
槍砲彈藥刀械管制條例第12條
未經許可，製造、販賣或運輸子彈者，處一年以上七年以下有期
徒刑，併科新台幣五百萬元以下罰金。
未經許可，轉讓、出租或出借子彈者，處六月以上五年以下有期
徒刑，併科新台幣三百萬元以下罰金。
意圖供自己或他人犯罪之用，而犯前二項之罪者，處三年以上十
年以下有期徒刑，併科新台幣七百萬元以下罰金。
未經許可，持有、寄藏或意圖販賣而陳列子彈者，處五年以下有
期徒刑，併科新台幣三百萬元以下罰金。
第一項至第三項之未遂犯罰之。
附表一：
┌──┬────────┬─────────────────┐
│編號│  扣 案 物 品   │       備                註       │
│    │                │                                  │
├──┼────────┼─────────────────┤
│ 1  │槍身1個         │扣押物品清單：100年度院保字第591號│
│    │                │                                  │
├──┼────────┼─────────────────┤
│ 2  │滑套1個         │扣押物品清單：100年度院保字第591號│
│    │                │                                  │
├──┼────────┼─────────────────┤
│ 3  │彈匣1個         │扣押物品清單：100年度院保字第591號│
│    │                │                                  │
├──┼────────┼─────────────────┤
│ 4  │撞針1個         │扣押物品清單：100年度院保字第591號│
│    │                │                                  │
├──┼────────┼─────────────────┤
│ 5  │槍管1個         │扣押物品清單：100年度院保字第591號│
│    │                │                                  │
├──┼────────┼─────────────────┤
│ 6  │槍管1個         │扣押物品清單：100年度院保字第591號│
│    │                │                                  │
└──┴────────┴─────────────────┘
附表二：
┌──┬────────┬─────────────────┐
│編號│  扣 案 物 品   │       備                註       │
│    │                │                                  │
├──┼────────┼─────────────────┤
│ 1  │彈簧2個         │扣押物品清單：100年度院保字第591號│
│    │                │                                  │
├──┼────────┼─────────────────┤
│ 2  │其他槍械零件（金│扣押物品清單：100年度院保字第591號│
│    │屬復進簧桿）1個 │                                  │
├──┼────────┼─────────────────┤
│ 3  │其他槍械零件（金│扣押物品清單：100年度院保字第591號│
│    │屬復進簧桿固定座│                                  │
│    │）1個           │                                  │
├──┼────────┼─────────────────┤
│ 4  │槍枝構造組織圖1 │扣押物品清單：100年度院保字第592號│
│    │張              │                                  │
├──┼────────┼─────────────────┤
│ 5  │電動刻磨機1支   │扣押物品清單：100年度院保字第592號│
│    │                │                                  │
├──┼────────┼─────────────────┤
│ 6  │萬用摺疊板手2支 │扣押物品清單：100年度院保字第592號│
│    │                │                                  │
├──┼────────┼─────────────────┤
│ 7  │鉗子2支         │扣押物品清單：100年度院保字第592號│
│    │                │                                  │
├──┼────────┼─────────────────┤
│ 8  │螺絲起子3支     │扣押物品清單：100年度院保字第592號│
│    │                │                                  │
├──┼────────┼─────────────────┤
│ 9  │銅條3支         │扣押物品清單：100年度院保字第592號│
│    │                │                                  │
├──┼────────┼─────────────────┤
│ 10 │砂輪片1盒       │扣押物品清單：100年度院保字第592號│
│    │                │                                  │
├──┼────────┼─────────────────┤
│ 11 │砂輪片及拋光棉片│扣押物品清單：100年度院保字第592號│
│    │14片            │                                  │
├──┼────────┼─────────────────┤
│ 12 │各式鑽頭6支     │扣押物品清單：100年度院保字第592號│
│    │                │                                  │
├──┼────────┼─────────────────┤
│ 13 │各式拋光條3支   │扣押物品清單：100年度院保字第592號│
│    │                │                                  │
├──┼────────┼─────────────────┤
│ 14 │銼刀/ 鐵條/ 鐵片│扣押物品清單：100年度院保字第592號│
│    │4 支            │                                  │
├──┼────────┼─────────────────┤
│ 15 │軟質拋光片1支   │扣押物品清單：100年度院保字第592號│
│    │                │                                  │
├──┼────────┼─────────────────┤
│ 16 │各式鑽頭/ 小型六│扣押物品清單：100年度院保字第592號│
│    │角扳手32支      │                                  │
├──┼────────┼─────────────────┤
│ 17 │各式拋光條/ 拋光│扣押物品清單：100年度院保字第592號│
│    │棉片20支        │                                  │
├──┼────────┼─────────────────┤
│ 18 │鐵質零件8個     │扣押物品清單：100年度院保字第592號│
│    │                │                                  │
├──┼────────┼─────────────────┤
│ 19 │軟質拋光片/ 小型│扣押物品清單：100年度院保字第592號│
│    │起子4支         │                                  │
└──┴────────┴─────────────────┘